臺灣高雄地方法院刑事判決　　　　　　　92年度訴字第1333號
公　訴　人　臺灣高雄地方法院檢察署檢察官
被　　　告　丁○○
上列被告因違反貪污治罪條例等案件，經檢察官提起公訴（91年
度偵字第10964 號），嗣因被告就被訴事實為有罪之陳述，乙○
並聽取當事人之意見後，改由受命法官獨任依簡式審判程序審理
，判決如下：
    主  文
丁○○共同非依據法令從事公務之人員，亦非受公務機關委託承
辦公務之人，對於依據法令從事公務之人員，關於違背職務之行
為，交付賄賂，處有期徒刑柒月。緩刑貳年。
    事  實
一、丁○○因不識字，擔心無法順利取得機車駕駛執照，於87年
    間之不詳時間，由甲○○向其表示倘支付13,000元之代價，
    即可幫助其順利取得機車駕駛執照，丁○○應允之，甲○○
    則透過戊○○轉知在高雄市監理處擔任工務員，負責汽、機
    車駕駛執照考驗主、監考等相關業務，為依據法令從事公務
    之人員丙○○（乙○另行審結），並安排丁○○於丙○○擔
    任機車駕駛執照筆試測驗之考驗員時，再前往位於高雄市○○路71號之高雄市監理處（下稱高雄市監理處）應試。丁○○、甲○○及戊○○關於違背職務之行為共同基於行賄公務
    員之犯意聯絡，另丁○○、戊○○與丙○○則共同基於明知
    為不實之事項，而使公務員登載於職務上所掌之公文書及行
    使上開不實公文書之犯意聯絡，於87年2 月21日，丁○○在
    高雄市監理處參加筆試口試考試時，因不識字，未事先準備
    有關考題，而於丙○○口試時，胡亂作答，惟考試之結果，
    仍使丁○○通過筆試考試，丙○○則獨自基於明知不實事項
    ，而登載於職務上所掌之公文書之犯意，將丁○○筆試分數
    為88分之不實事項登載於職務上所掌之「機器腳踏車駕駛執
    照登記書」之公文書上，並使高雄市監理處不知情之承辦公
    務員陷於錯誤，以為丁○○之筆試成績及格，因而核發汽車
    駕駛執照予丁○○，足以生損害於公路監理機關對駕駛人考
    驗及核發駕駛執照之正確性。丁○○於通過筆試測驗後之當
    日，即在高雄市監理處前之某停車場內，將13,000元交付予
    甲○○，甲○○再將其中之1,00 0元交付予戊○○，另交付
    戊○○5,000 元，由戊○○於不詳時間、地點，轉交付該
    5,000 元賄款予丙○○。（起訴書附表編號11）
二、案經法務部調查局高雄市調查處（下稱高雄市調處）移送臺
    灣高雄地方法院檢察署檢察官暨經該署檢察官自動偵查起訴
    理  由
一、按被告丁○○所犯係死刑、無期徒刑、最輕本刑為3 年以上
    有期徒刑以外之罪，其於準備程序中就被訴事實為有罪之陳
    述，經法官告知簡式審判程序之旨，並聽取公訴人及被告之
    意見後，經乙○裁定由受命法官獨任進行簡式審判程序，合
    先敘明。
二、訊據被告對上揭犯罪於高雄市調處及乙○審理時，均坦承不
    諱，核與同案甲○○於高雄市調處供稱：「戊○○長期以來
    與我已經有默契，大約在每天上午及下午，都會打電話告訴
    我當天擔任監考之監考官是誰，我會視監考官是否會收受賄
    款來決定是否要考生前往高雄市監理處，到達監理處後，我
    即將有意以舞弊方式通過考試的考生名單及賄款交給戊○○
    ，再由戊○○聯繫監考官到高雄市監理處福利社拿取舞弊考
    生名單，以便在考照時予以舞弊放水，而在監考官去向戊○○拿取考生名單時，順便把賄款一併交給該監考官，有時則
    在監考官放水讓考生通過考試後，我再把錢交付給戊○○轉
    交給監考官」等語，及被告戊○○於高雄市調處供承稱：「
    我從87年開始迄今，幫甲○○打聽監理處每日上午或下午監
    考官名單，以方便甲○○勾結監考官舞弊放水讓考生取得駕
    照，且幫甲○○轉交賄款給監考官，所以與甲○○交往密切
    ，甲○○也會給我部分代價酬謝」等語，大致相符，復有被
    告與甲○○91年3 月2 日之電話監聽譯文及機器腳踏車駕駛
    執照登記書各1 份在卷足參，足認被告上開自白核與事實相
    符，應堪採信，是被告以上揭方式，行賄公務員丙○○而通
    過筆試考試，並共同行使使公務員登載不實文書之犯行，堪
    以認定。
三、論罪科刑及適用之法條：
(一)、按「行為後法律有變更者，適用裁判時之法律。但裁判前之
    法律有利於行為人者，適用最有利於行為人之法律」，刑法
    第2 條第1 項定有明文。查貪污治罪條例自52年7 月15日經
    總統公布施行後，於62年、81年、85年、90年及92年間曾數
    次修正，其中就對於行賄罪部分，85年10月23日公布施行之
    同條例第11條規定：「對於第2 條人員，關於違背職務之行
    為，行求、期約或交付賄賂或其他不正利益者，處1 年以上
    7 年以下有期徒刑，得併科辯臺幣300 萬元以下罰金。不具
    笫2 條人員之身分而犯前項之罪者，亦同。犯前2 項之罪，
    而自首者，免除其刑。在偵查中或審判中自白者，減輕或免
    除其刑」，而貪污治罪條例於92年2 月6 日公布施行後，其
    中第11條規定：「對於第2 條人員，關於違背職務之行為，
    行求、期約或交付賄賂或其他不正利益者，處1 年以上7 年
    以下有期徒刑，得併科辯臺幣300 萬元以下罰金。對於外國
    、大陸地區、香港或澳門之公務員，就跨區貿易、投資或其
    他商業活動有關事項，為前項行為者，處5 年以下有期徒刑
    或科新臺幣100 萬元以下罰金。不具第2 條人員之身分而犯
    前2 項之罪者，亦同。犯前3 項之罪而自首者，免除其刑；
    在偵查或審判中自白者，減輕或免除其刑。在中華民國領域
    外犯第1 項、第2 項之罪者，不問犯罪地之法律有無處罰規
    定，均依本條例處罰」，比較85及92年同條文規定，其法定
    刑並無不同，自無比較新舊法之問題，合先敘明。
(二)、被告於87年2 月間之行為後，貪污治罪條例業於92年2 月6
    日公布施行，比較修正前後之規定（即85年10月23日公布施
    行之貪污治罪條例第10條第1 項與92年2 月6 日公布施行之
    同條例第11條第1 項規定比較），其中，其法定刑並無不同
    ，業如前述，自無比較新舊法之問題，自應適用裁判時即92
    年2 月6 日公布施行後之同條例第11條第1 項規定處斷。被
    告雖非該條例第2 條之公務人員，然其等向依據法令執行公
    務之人員，關於違背職務之行為行賄，核其等所為，均係犯
    92年2 月6 日公布施行之貪污治罪條例第11條第3 項、1 項
    之非公務員關於違背職務之行為行賄罪，及刑法第214 條之
    使公務員登載不實罪。
(三)、被告、甲○○、戊○○與丙○○間，就刑法第214 條之使公
    員登載不實罪間，有犯意之聯絡及行為之分擔，為共同正犯
    。
(四)、被告與戊○○、甲○○間，就行賄罪部分，分別有犯意之聯
    絡及行為之分擔，亦為共同正犯。
(五)、被告所犯上開2 罪間，有方法結果之牽連關係，應從一重論
    以行賄罪。
(六)、公訴人於所犯法條中雖漏未論列被告另涉犯貪污治罪條例第
    11條第3 項、第1 項之行賄罪，惟公訴人於事實欄中業已敘
    明被告之行賄事實，應為起訴效力所及，乙○自均得併予審
    理。
(七)、被告於偵查中及乙○審理時，均已自白行賄犯行，並供述行
    賄官員之犯罪事證，使檢察官得以追訴整體貪污犯罪網路，
    且所犯情節輕微，行賄金額未達50,000元，爰依貪污治罪條
    例第12條第2 項規定減輕其刑後，另依同法第11條第4 項規
    定，遞減輕其刑。
(八)、爰審酌被告為取得駕駛執照，竟以金錢行賄公務人員，因而
    順利取得駕照行車上路，不僅危及其等自身之行車安全，亦
    將使其他交通參與者受有極大傷害之虞，並損及監理機關對
    於駕駛執照管理之正確性，惟念其犯後坦承犯行，深知悔悟
    等一切情狀，量處如主文所示之刑，以資懲儆。
(九)、未查，被告前未曾有前科紀錄，有臺灣高等法院被告全國前
    案紀錄表各1 份在卷可憑，其等因一時失慮，致犯本罪，且
    犯後坦承犯行，深知悔悟，乙○認其經此次科刑教訓後，當
    益知警惕，應無再犯之虞，因認其所受宣告之刑，以暫不執
    行為適當，爰併予宣告緩刑2 年，用啟自新。
四、公訴人認被告另犯刑法第216 條、第21 4條之行使使公務員
    登載不實文書罪等語。惟觀諸起訴書犯罪事實欄及其附表所
    載，公訴人均未敘明被告係向何人行使該使公務員登載不實
    之文書，且乙○復查無被告有何刑法第216 條之犯行，是被
    告此部分之犯行，應屬無法證明，本應為被告無罪判決之諭
    知，惟公訴人認此部分與前開經乙○論罪科刑部分，有階段
    行為之裁判上一罪關係，爰不另為無罪之諭知，附此敘明。
據上論斷，應依刑事訴訟法第273 條之1 第1 項、第299 條第1
項前段，貪污治罪條例第11條第3 項、第1 項、第4 項、第12條
2 項，刑法第2 條第1 項前段、第11條前段、第28條、第214 條
、第55條後段、第74條第1 款，罰金罰鍰提高標準條例第1 條前
段，判決如主文。
本案經檢察官靳隆坤到庭執行職務。
中　　華　　民　　國　　94　　年　　5 　　月　　27　　日
                  刑事第二庭   法　官  曾鴻文
以上正本證明與原本無異。
如不服本判決，應於收受送達後10日內向乙○提出上訴書狀。
中　　華　　民　　國　　94　　年　　5 　　月　　27　　日
　　　　　　　　　　　　       書記官  王高山
附記論罪法條全文：
中華民國刑法第214條
(使公務員登載不實罪)
明知為不實之事項，而使公務員登載於職務上所掌之公文書，足
以生損害於公眾或他人者，處3年以下有期徒刑、拘役或500元以
下罰金。
中華民國刑法第216條
(行使偽造變造或登載不實之文書罪)
行使第210 條至第215 條之文書者，依偽造、變造文書或登載不
實事項或使登載不實事項之規定處斷。
92年2月6日公布施行之貪污治罪條例第11條
對於第2條人員，關於違背職務之行為，行求、期約或交付賄賂或
其他不正利益者，處1年以上7年以下有期徒刑，得併科新臺幣300
萬元以下罰金。
對於外國、大陸地區、香港或澳門之公務員，就跨區貿易、投資
或其他商業活動有關事項，為前項行為者，處5年以下有期徒刑或
科新臺幣100萬元以下罰金。
不具第2條人員之身分而犯前2項之罪者，亦同。
犯前3項之罪而自首者，免除其刑；在偵查或審判中自白者，減輕
或免除其刑。
在中華民國領域外犯第1項、第22項之罪者，不問犯罪地之法律有
無處罰規定，均依本條例處罰。
